【裁判字號】    89,台上,425
【裁判日期】    890120
【裁判案由】    誣告等罪
【裁判全文】
最高法院刑事判決                                八十九年度台上字第四二五號
    上訴人  藍明智
    被  告  甲○○
            乙○○
右上訴人因自訴被告等誣告等罪案件，不服台灣高等法院中華民國八十八年十一月三
日第二審判決（八十八年度上訴字第二二四五號，自訴案號：台灣台北地方法院八十
八年度自字第三八三號），提起上訴，本院判決如左：
    主  文
上訴駁回。
    理  由
一誣告部分：
按刑事訴訟法第三百七十七條規定，上訴於第三審法院，非以判決違背法令為理由，
不得為之，是當事人提起第三審上訴，應以原判決違背法令為理由，係屬法定要件。
如果上訴理由狀並未依據卷內訴訟資料，具體指摘原判決不適用何種法則或如何適用
不當，或所指原判決之違法情事，顯與法律規定得為第三審上訴理由之違法情形不相
適合時，均應認其上訴為違背法律上之程式，予以駁回。本件原判決綜合調查證據之
結果，以無證據證明被告甲○○、乙○○有虛構事實誣陷上訴人藍明智之情事，且刑
法第一百六十九條第一項所謂懲戒處分，係指公務員懲戒法規所定之各項懲戒處分而
言，故受此項懲戒處分之主體，以有受上開法規懲戒處分之公務員身分為前提，本件
上訴人係國立台灣師範大學教育心理與輔導學系講師，與國立台灣師範大學間為聘僱
關係，不具公務員懲戒法規上之公務員身分，而被告甲○○、乙○○係向該系系務會
議提出糾舉案，由該系系務會議及教評會進行處理，以作為第二年續聘與否之參考，
與懲戒程序無關，因而維持第一審諭知被告等均無罪之判決，駁回上訴人在第二審之
上訴，已詳敘其認定之理由，從形式上觀察，並無任何違背法令之處。上訴意旨，並
未依據卷內資料具體指摘原判決如何違背法令，徒憑己意，稱刑法第一百六十九條第
一項之懲戒處分，不以對公務員為之之必要，只要有「監督關係」，為「維持紀律所
科處之制裁」即可云云，而對原審認事及用法職權之適法行使，任意指摘，難謂已符
合首揭法定上訴要件，其上訴違背法律上之程式，應予駁回。
二誹謗部分：
按刑事訴訟法第三百七十六條所列各罪之案件，經第二審判決者，不得上訴於第三審
法院，法有明文。本件上訴人自訴被告等涉犯刑法第三百十條第二項之誹謗罪，其最
重本刑為二年有期徒刑，核屬刑事訴訟法第三百七十六條第一款之案件。依首開說明
，既經第二審判決被告等無罪，自不得上訴於第三審法院，上訴人竟復提起上訴，顯
為法所不許。
據上論結，應依刑事訴訟法第三百九十五條前段，判決如主文。
中      華      民      國    八十九    年      一      月     二十     日
                              最高法院刑事第七庭
                                  審判長法官  謝  家  鶴
                                        法官  洪  文  章
                                        法官  花  滿  堂
                                        法官  陳  世  淙
                                        法官  洪  佳  濱
      右正本證明與原本無異
                                              書  記  官
中      華      民      國    八十九    年      二      月     三       日


司法院資訊處製作；財團法人民間司法改革基金會備份。
